【裁判字號】    94,交聲,646
【裁判日期】    950706
【裁判案由】    聲明異議
【裁判全文】
臺灣臺南地方法院交通事件裁定         94年度交聲字第646號
移送機關  交通部公路總局嘉義區監理所臺南監理站
受處分人
即異議人  甲○○
上列受處分人因違反道路交通管理處罰條例案件，對於交通部公
路總局嘉義區監理所臺南監理站於九十四年十一月八日所為之裁
決處分（原處分案號：嘉監南字第裁七四－Ｓ00000000
號），聲明異議，本院裁定如下：
    主  文
原處分均撤銷。
甲○○均不罰。
    理  由
一、原處分意旨略以：受處分人即異議人甲○○（以下簡稱異議
    人）於民國九十四年七月四日凌晨三時許，駕駛車牌號碼八
    Ｊ－四０四０號自用小客車（以下簡稱Ａ車），沿臺南市○
    ○路由西往東行駛，行經設有閃光紅燈之該路二段與西門路
    四段交岔路口時，因有支線道車不讓幹線道車先行之違規行
    為，以致不慎與由李孟勳所駕駛，沿上開西門路，由南向北
    行駛，同時行至該路口之車牌號碼三七八七－ＧＴ號自用小
    客車（以下簡稱Ｂ車）發生碰撞，並造成李孟勳受有左眼眶
    挫裂傷等傷害，而經臺南市警察局交通隊警員據報到場處理
    後予以開單舉發，再移由原處分機關即交通部公路總局嘉義
    區監理所臺南監理站依照道路交通管理處罰條例第四十五條
    第一項第九款、第六十一條第三項及六十三條第一項第一款
    等規定，裁處異議人罰鍰新臺幣（下同）六百元，並記違規
    點數共四點等語。
二、聲明異議意旨略以：異議人於前述時間，駕駛Ａ車，行經上
    述交岔路口時，在路口暫停且確認左右雙向均無來車後，始
    起駛進入路口直行，適行至上開交岔路口之西門路四段中央
    分隔島處時，突遭李孟勳酒後駕駛Ｂ車，高速衝撞Ｂ車左後
    方車尾處，致Ａ車後方車體全毀及車上乘客身體多處挫傷，
    異議人並無爭道行駛之行為，且已善盡注意義務，本件事故
    之發生，應係李孟勳酒後急速駕車，且未注意車前狀況所致
    。再者，本件交通事故經送臺灣省臺南區車輛行車事故鑑定
    委員會鑑定，亦認異議人無肇事因素，原處分機關未經查明
    ，竟貿然裁處異議人罰鍰新臺幣六百元並記違規點數四點，
    實非適當故異議人不服原裁處，乃提起本件異議。
三、經查，異議人於前述時間，駕駛Ａ車，行經設有閃光紅燈之
    交岔路口時，與李孟勳所駕駛之Ｂ車發生碰撞，李孟勳因此
    受有左眼眶挫裂傷等事實，除據異議人自承在卷外，並有臺
    南市警察局南市警交字第Ｓ00000000號舉發違反道
    路交通管理事件通知單、道路交通事故現場圖、財團法人奇
    美醫院九十四年七月四日診斷證明書各一份、事故現場蒐證
    照片三十張在卷足憑（見本院卷第二十四至三十九頁、第四
    十六頁）。故異議人於前述時、地，有駕駛小客車與李孟勳
    發生交通事故，且李孟勳因此受有傷害之情事，應可認定。
四、查：
（一）按汽車行駛至交岔路口，其行進、轉彎，應遵守燈光號誌
      之指示，道路交通安全規則第一０二條第一項第一款定有
      明文。又閃光黃燈表示「警告」，車輛應減速接近，注意
      安全，小心通過，道路交通標誌標線號誌設置規則第二百
      一十一條第一項第一款定有明文。而李孟勳駕駛Ｂ車行經
      前開設有閃光黃燈之交岔路口時，本應注意前述道路交通
      安全規則及道路交通標誌標線設置規則等相關規定。
（二）李孟勳於偵訊時陳稱：伊與朋友共五人，喝了十瓶罐裝啤
      酒，於九十四年七月四日凌晨二時四十五分許，駕車出發
      ，並沿臺南市○○路○段，由南往北方向直行，原本時速
      八十公里，經過西門路與和緯路交岔路口時，不知道時速
      多少，路口是閃黃燈，伊稍微減速，撞到Ａ車左後方．撞
      擊力很大等語（見本院卷第二十一、二十二頁）；再觀諸
      道路交通事故現場圖及事故現場相片顯示，上述交岔路口
      最高速限為時速五十公里，而李孟勳與異議人分別駕駛Ａ
      、Ｂ二車發生碰撞後，Ｂ車在上開交岔路口有遺留煞車滑
      痕約四十一點四公尺【該煞車滑痕自西門路內側快車道向
      東北延伸至機慢車優先道】，且Ｂ車因輪胎爆胎亦造成拖
      痕長約一百三十一點九公尺，此外，異議人所駕駛之Ａ車
      車尾全毀（見本院卷第二十四頁、第二十六至第二十九頁
      ）。綜合上開李孟勳陳述及車禍現場跡證顯示，李孟勳酒
      後駕車，於行經上開交岔路口前，並未減速至適當之速度
      ，甚且以高速行駛，以致發現異議人所駕駛之上開車輛時
      ，已閃避不及，始發生本件車禍事故，否則當不致造成如
      此長之煞車痕及輪胎爆胎，且異議人所駕駛之車輛亦不致
      毀損如此嚴重。
（三）其次，異議人駕駛Ａ車行經設有閃光紅燈之交岔路口時，
      依照道路交通標誌標線號誌設置規則第二百一十一條第一
      項第二款規定，雖應注意閃光紅燈表示「停車再開」，車
      輛應減速接近，先停止於交岔路口前，讓幹道車優先通行
      後認為安全時，方得續行。然觀諸上述交通事故現場圖內
      容顯示，本件Ａ、Ｂ二車碰撞產生之碎落物係位在上述交
      岔路口北側，靠近西門路上之行人穿越道上，接近中央分
      隔島處，則本件撞擊點應係在上開交岔路口北側靠近行人
      穿越道處，再參諸卷附車損相片顯示，Ａ車車尾毀損，Ｂ
      車則係左前引擎蓋處損壞，則本件異議人駕駛Ａ車自和緯
      路二段穿越進入交岔路口後，行駛至西門路中央分隔島處
      停駛時，始遭Ｂ車自後撞擊一節，足可認定，故異議人於
      警詢時陳稱：伊看西門路南向北方向完全沒有車輛，所以
      才通過至中央分隔島處，正在注意西門路北向南車輛時，
      突遭一部自小客車（即Ｂ車）由西門路南向北快速駛來直
      接衝撞等語（見本院卷第四十四頁），即非全然無據，此
      外，亦無任何證據顯示，異議人駕駛Ａ車行經設有閃光紅
      燈之交岔路口時，有未禮讓幹道車先行之違規行為。因此
      ，本件車禍發生時，尚難認為異議人有何未減速且未於交
      岔路口前停止之違規行為。
（四）又李孟勳於肇事後經執勤警員實施酒測，測得其吐氣酒精
      濃度為每公升０點三八毫克，亦有李孟勳警詢筆錄在卷可
      考（見本院卷第四十二頁），而許多研究指出呼氣酒精濃
      度達每公升０點二五毫克以上或血液中酒精濃度達０．０
      五％（五０mg／dl）以上，將使其複雜技巧障礙、駕駛能
      力變壞，肇事率為未飲酒時之二倍（參見司法院第四十五
      、第四十六期司法業務研究會研究專輯刑事法律專題研究
      （十七）第三０七頁，中央警察大學交通學系暨交通管理
      研究所蔡中志——對飲酒不能安全駕駛之執法研究），再
      者，李孟勳駕駛Ｂ車行經本件設有閃光黃燈之交岔路口時
      ，不僅未減速至適當速度，甚且以高速行駛通過該路口，
      已如前述，是李孟勳因飲用酒類後，因操控能力變差，以
      致於有上述之異常駕駛行為，應非異議人所能預見，而得
      以及時採取必要之安全措施，因此，異議人於前述時、地
      ，雖曾駕駛Ａ車與李孟勳所駕駛之Ｂ車發生碰撞，並造成
      李孟勳受傷之結果，然本件車禍之發生，經核尚難認為異
      議人之駕駛行為，有何不遵守道路交通號誌（閃光紅燈）
      之指示，以及違反道路交通安全規則肇事致人受傷等違規
      情事。
（五）況本件經送請臺灣省臺南區車輛行車事故鑑定委員會鑑定
      結果亦認為：「李孟勳酒醉駕駛小客車，行經設有閃光黃
      燈號誌肇事岔路口，超速行駛，未注意車前狀況，為肇事
      原因。甲○○無肇事因素。」等情（見本院卷第十頁），
      有該鑑定委員會九十四年九月二十八日南鑑字第九四０七
      七九號鑑定意見書一份在卷足憑。益徵李孟勳於前述時、
      地，酒醉駕駛小客車，未注意車前狀況，係肇事之唯一因
      素。
（五）綜上，異議人於上開時、地，雖有駕車與李孟勳所駕駛之
      上開車輛發生碰撞，且李孟勳因此受有前述傷害，然本件
      係因李孟勳酒後駕車超速行駛，未注意車前狀況所造成，
      因此尚難認為異議人之駕駛行為，有何不遵守支線道車不
      讓幹線道車先行，以及違反道路交通安全規則肇事致人受
      傷等違規情事。
五、綜上各節，異議人於前述時、地，既無原處分意旨所稱「支
    線道車不讓幹線道車先行」及「違反道路交通安全規則肇事
    致人受輕傷」之違規行為，則原處分機關即交通部公路總局
    嘉義區監理所臺南監理站，貿然對異議人裁罰，於法即有未
    合，故應由本院裁定將原處分撤銷，另為異議人不罰之諭知
    ，以資適法。
六、據上論斷，應依道路交通案件處理辦法第二十條前段，裁定
    如主文。
中    華    民    國    95    年    7     月    6     日
                              交通法庭法  官  莊玉熙
以上正本證明與原本無異。
如不服本裁定應於送達後五日內向本院提出抗告狀（應附繕本）
。
                                      書記官  劉鴻瑛
中    華    民    國    95    年    7     月     7    日


司法院資訊處製作；財團法人民間司法改革基金會備份。
